【裁判字號】    95,訴,90
【裁判日期】    950427
【裁判案由】    違反公司法等
【裁判全文】
臺灣臺北地方法院刑事判決                95年度訴字第90號
公  訴  人  臺灣臺北地方法院檢察署檢察官
被      告  甲○○
上列被告因違反公司法案件，經檢察官聲請以簡易判決處刑（九
十四年度偵字第一七五七二號），本院受理後（受理案號為九十
五年度簡字第二四號），認不宜以簡易判決處刑，改依通常程序
審理，而本院於通常程序之準備程序進行中訊問被告，被告先就
被訴事實為有罪之陳述，經告以簡式審判之旨，並聽取當事人之
意見後，裁定行簡式審判程序後，判決如下：
    主  文
甲○○共同公司負責人，公司應收之股款，股東並未實際繳納，
而以申請文件表明收足，處拘役伍拾日，如易科罰金，以佰元
折算壹日。
    事  實
一、甲○○於民國九十二年三月間接受真實姓名、年籍不詳、綽
    號「阿森」之成年男子之邀約，擔任冠得實業有限公司（下
    稱冠得公司）之名義負責人，明知其並未實際繳納冠得公司
    應收股款新臺幣（下同）一百萬元，而係向他人調借，竟與
    「阿森」共同基於犯意之聯絡，由甲○○於九十二年三月十
    一日前往臺北市○○區○○路二段二一三號一樓臺東區中小
    企業銀行信義分行（下稱臺東中小企銀信義分行）開立第0
    000000000000號、戶名為冠得公司籌備處甲○
    ○之活期存款帳戶，翌日即由「阿森」將上開一百萬元存入
    該帳戶內，虛列股款證明後，並於同日委由不知情之廣源會
    計師事務所以申請文件表明收足股款一百萬元，旋自同年三
    月十四日至五月九日，由「阿森」前往臺東中小企銀信義分
    行陸陸續續自上開帳戶將一百萬元提領殆盡，而於同年三月
    十九日，由「阿森」持上開申請文件向臺北市政府建設局申
    請設立登記。
二、案經臺灣臺北地方法院檢察署（臺北地檢署）檢察官自動檢
    舉偵查並聲請簡易判決處刑，本院受理後，認不宜以簡易判
    決處刑，改依通常程序審理。
    理  由
一、證據之認定：
    上開事實業據證人即同案被告陳玫君及李保儀於檢察官偵訊
    時證述明確（臺北地檢署九十三年度偵字第五八六四號卷第
    七八頁參照），及證人雷滌恕、朱蓉萱及高曉薇分別於警詢
    及檢察官偵訊時證述屬實（雷滌恕部分，同上卷宗第十七、
    十八頁參照；朱蓉萱部分，同上卷宗第七八頁參照；高曉薇
    部分，同上卷宗第八十頁反面參照），並有臺北市政府九十
    四年四月八日府建商字第０九四００七七九六０００號函檢
    送冠得公司登記案卷乙宗（臺北地檢署九十三年度他字第八
    九九二號卷第十三頁至第二九頁參照）及臺東中小企銀信義
    分行九十五年三月十三日（九五）東企銀義字第二六號函檢
    送冠得公司籌備處甲○○活期存款帳號000000000
    0000號之存摺往來明細資料一份（本院卷參照）在卷可
    證，且被告亦於本院九十五年四月十三日審理時供承不諱（
    本院當日審判筆錄參照），是依(一)證人陳玫君及李保儀之證
    述、(二)證人雷滌恕、朱蓉萱及高曉薇之證述、(三)上開臺北市
    政府檢送冠得公司登記案卷一份及(四)臺東中小企銀信義分行
    函文檢送冠得公司存摺往來明細資料一份等補強證據已足資
    擔保被告於本院審理時所為之上開任意性自白具有相當程度
    之真實性，而得以確信被告前述自白之犯罪事實確屬真實，
    從而依刑事訴訟法第一百五十六條第一項及同條第二項規定
    ，得依被告前述自白及該補強證據認定被告確有為前述違反
    公司法之犯行，本件事證明確，被告之犯行堪以認定。
二、論罪科刑之法律適用：
  (一)核被告甲○○所為，係犯公司法第九條第一項之公司負責人
    對於公司應收之股款，股東並未實際繳納，而以申請文件表
    明收足罪。
  (二)檢察官聲請簡易判決處刑意旨於犯罪事實欄雖記載被告接續
    偽造公司股東會議記錄、股東明簿等文件後，共同持向臺北
    市政府建設局申請公司設立登記，使承辦公務員據以登載於
    業務上製作之公司登記公文資料上，足生損害於公司監理之
    正確性，而認被告另涉犯刑法第二百十六條、第二百十條之
    行使私文書罪嫌及同法第二百十四條之使公務員登載不實罪
    嫌等語。惟經全程到庭實行公訴之檢察官於本院九十五年四
    月十三日審理時當庭表示：遍查卷內並無「股東會議紀錄」
    及「股東名簿」等資料，亦無其他積極證據足證被告有此部
    分之犯罪事實，是本件起訴之犯罪事實僅有被告違反公司法
    第九條第一項犯行部分等語（本院當日審判筆錄參照），並
    提出臺北市政府九十五年四月六日府建商字第０九五七五二
    八九０００號函一紙附於本院卷可稽，故上開犯罪事實及起
    訴法條應係贅載，非本院審理之範圍，併此敘明。
  (三)被告為公司負責人，與非公司負責人之真實姓名、年籍不詳
    、綽號「阿森」之成年男子二人間，就本件犯行有犯意聯絡
    及行為分擔，應依刑法第二十八條及第三十一條第一項規定
    ，論以共同正犯。
  (四)爰審酌被告之犯罪動機、目的、手段、其犯罪所生之危害，
    及犯罪後尚能坦承犯行、知所悔悟等一切情狀，量處如主文
    所示之刑，並諭知易科罰金之折算標準。
據上論斷，應依刑事訴訟法第四百五十二條、第二百七十三條之
一第一項、第二百九十九條第一項前段，公司法第九條第一項，
刑法第十一條前段、第二十八條、第三十一條第一項、第四十一
條第一項前段，罰金罰鍰提高標準條例第二條，判決如主文。
本案經檢察官蕭斌志到庭執行職務。
中    華    民    國    95    年    4     月    27    日
                  刑事第九庭    法  官  林怡秀
本件正本證明與原本無異。
如不服本判決，應於判決送達後十日內向本院提出上訴狀。
                                書記官  林義盛
中    華    民    國    95    年    4     月    27    日
附錄本案論罪科刑法條全文：
公司法第九條：
公司應收之股款，股東並未實際繳納，而以申請文件表明收足，
或股東雖已繳納而於登記後將股款發還股東，或任由股東收回者
，公司負責人各處五年以下有期徒刑、拘役或科或併科新臺幣五
十萬元以上二百五十萬元以下罰金。
有前項情事時，公司負責人應與各該股東連帶賠償公司或第三人
因此所受之損害。
第一項裁判確定後，由檢察機關通知中央主管機關撤銷或廢止其
登記。但裁判確定前，已為補正或經主管機關限期補正已補正者
，不在此限。
公司之設立或其他登記事項有偽造、變造文書，經裁判確定後，
由檢察機關通知中央主管機關撤銷或廢止其登記。


司法院資訊處製作；財團法人民間司法改革基金會備份。
